臺灣板橋地方法院刑事判決　　　　　　96年度易字第39號
公　訴　人　臺灣板橋地方法院檢察署檢察官
被　　　告　長精企業股份有限公司
代　表　人　甲○○
被　　　告　乙○○
選任辯護人　王俊權律師
　　　　　　舒正本律師
上列被告因背信等案件，經檢察官聲請易判決處刑（96年度偵字
第25217號、第25218號），本院認為不宜，改依通常程序審理，
被告於本院行準備程序中，就被訴事實為有罪之陳述，本院裁定
由受命法官改依簡式審判程序獨任審理，判決如下：
    主  文
乙○○連續為他人處理事務，意圖為自己不法之利益，而為違背
其任務之行為，致生損害於本人之利益，處有期徒刑參月，如易
科罰金，以銀元佰元即新台幣玖佰元折算壹日。
長精企業股份有限公司之受僱人，因執行業務違反任何不得媒介
外國人非法為他人工作之規定，五年內再違反，科罰金新臺幣肆
萬元。
    事  實
一、緣甲○○係址設臺中市西屯區○○○路○段9之20號長精企業
    股份有限公司（下稱長精企業公司，業於民國93年3月30日
    解散，惟尚未辦理清算程序）之公司負責人，乙○○則係受
    僱於長精企業公司林口分公司（址設臺北縣林口鄉○○村○
    ○路136號1樓），擔任該公司之人力仲介業務員。被告乙○
    ○前因執行長精公司之業務，非法媒介印尼籍外勞SRI
     REJEKI （護照號碼：AE2345 9號），並於91年10月18日將
    該外勞帶至桃園縣平鎮市○○路98巷12弄1 號魯漢一之住處
    ，從事照顧老人及小孩之工作，經桃園縣政府於92年8 月4
    日府勞外字第0920177863號處分書，以乙○○違反就業服務
    法第45條之規定，而依同法第64條第1 項規定，處新臺幣（
    下同）10萬元之罰鍰。詎乙○○前受客戶詹徽蘭委託代為申
    請越南籍勞工DO THI THUY （護照號碼：AO0000000A號）來
    臺工作，並於92年4 月17日入境，嗣因詹徽蘭已僱用本國看
    護工而未僱用DO THI THUY 。而林來建係於92年7 月間委託
    乙○○代為申請外籍勞工，乙○○竟意圖營利及為自己不法
    之利益，並基於概括犯意，明知DO THI THUY 係長精企業公
    司以詹徽蘭名義提出申請，並經行政院勞工委員會（下稱勞
    委會）許可引進之外籍勞工，於聘僱許可有效期間內，如需
    轉換雇主或受聘僱於二以上之雇主者，應經申請許可，否則
    不得為其他雇主工作，竟仍於92年6 月間某日，媒介DO THI
    THUY予林來建僱用，使該名外籍勞工DO THI THUY 在臺北縣
    三重市○○街159 巷38號，非法從事幫傭及照顧林來建母親
    林張衫之工作，乙○○每月並向林來建收取20938 元之費用
    ，致生損害林來建合法聘僱外籍勞工之利益。又乙○○受林
    來建委託代為申請越南籍勞工NGUYEN THI QUE（護照號碼：
    AO885388A 號）來臺工作，並於93年1 月15日入境，其明知
    NGUYEN THI QUE係長精企業公司以林來建名義提出申請，並
    經勞委會許可引進之外籍勞工，於聘僱許可有效期間內，如
    需轉換雇主或受聘僱於二以上之雇主者，應經申請許可，否
    則不得為其他雇主工作，竟仍於93年2 月間某日，媒介NGUY
    EN THI QUE予連素仙僱用，使該名外籍勞工NGUYEN THIQUE
    在臺北縣三重市○○路○段61號3 樓，非法從事幫傭及照顧
    李王束勤之工作，乙○○每月並向連素仙收取21000 元之費
    用，嗣於93年7 月29日始完成雇主轉介手續，致生損害於連
    素仙合法聘僱外籍勞工之利益。嗣因林來建收受外勞安定費
    之催收通知，而向臺北縣政府檢舉，始查悉上情。
二、案經臺北縣政府函送臺灣板橋地方法院檢察署檢察官聲請簡
    易判決處刑，本院改行通常程序後裁定由受命法官獨任審理
    。
    理  由
一、本件被告所被訴犯刑法第342條背信罪及修正前就業服務法
    第64條部分，係死刑、無期徒刑、最輕本刑為3年以上有期
    徒刑以外之罪，其於本院審理中就此部分被訴事實為有罪之
    陳述，經本院告知簡式審判程序之旨，並聽取公訴人、被告
    之意見後，業依刑事訴訟法第273條之1第1項規定，當庭諭
    知依簡式審判程序審理，先此敘明。
二、證據：
　　（一）業經被告乙○○於偵訊及本院審理時之自白，被告長
  　　　　精企業公司代表人於偵訊問及本院審理時之供述。
  　（二）證人即臺北縣政府勞工局外勞業務檢查員陳信宏於偵
    　　　訊時之證述。
    （三）證人林來建、呂美玉、林虹君、詹徽蘭、連素仙於偵
          訊時之證述。
    （四）公司查詢資料2紙。
    （五）行政院勞工委員會95年10月3日勞職外字第0950041
          586號函文暨申請聘僱外籍看護工招募申請書、許可
          函、聘僱許可申請書及許可函、接續聘僱申請書及廢
          止聘僱許可等資料影本乙份。
    （六）臺北縣政府95年5月11日北府勞動字第09501810122號
          函文暨95年6月23日北府勞動字第09504469 112號函
          文。
    （七）臺灣臺中地方法院95年2月6日中院慶民科94醫1字第
          10768號函文影本。
    （八）行政院勞工委員會95年6月8日勞職外字第0950505158
          號函文暨桃園縣政府92年8月4日府勞外字第0920177
          863號處分書影本。
三、查被告乙○○行為後，刑法於94年2月2日修正公布，於95年
    7月1日施行。按行為後法律有變更者，適用行為時之法律，
    但行為後之法律有利於行為人者，適用最有利於行為人之法
    律，現行刑法第2條第1項定有明文。刑法第2條本身雖經修
    正，但刑法第2條既屬適用法律之準據法，本身尚無比較新
    舊法之問題，應一律適用裁判時之現行刑法第2條規定以決
    定適用之刑罰法律，核先敘明。又以本次刑法修正之比較新
    舊法，應就罪刑有關之共犯、未遂犯、想像競合犯、牽連犯
    、連續犯、結合犯，以及累犯加重、自首減輕暨其他法定加
    減原因（如身分加減）與加減例等一切情形，綜其全部罪刑
    之結果而為比較（參見最高法院95年度第8次刑庭會議決議
    ）。經查：（一）鑑於修正後刑法第56條已刪除連續犯規定
    ，故連續數行為而犯同一罪名，依修正前刑法第56條規定，
    應以一罪論，但得加重其刑；而依修正後規定，則已無連續
    犯可資適用，即應將各次犯行以數罪併合處罰，從而以適用
    修正前刑法第56條規定對被告較為有利，此係科刑規範事項
    之變更，核被告所為符合修正前刑法第56條連續犯之規定，
    以被告行為時之舊法對被告有利，自應依刑法第2條第1項前
    段規定，適用行為時之修正前刑法第56條論處之。（二）修
　　正前刑法第41條第1項前段規定：「犯最重本刑為五年以下
  　有期徒刑以下之刑之罪，而受六個月以下有期徒刑或拘役之
    宣告，因身體、教育、職業、家庭之關係或其他正當事由，
    執行顯有困難者，得以一元以上三元以下折算一日，易科罰
    金。」，而被告乙○○行為時之易科罰金折算標準，依95年
    7月1日修正條文施行前罰金罰鍰提高標準條例第2條前段之
    規定（該條業經總統於95年5月17日公布刪除，並自95年7月
    1日失效），就其原定數額提高為100倍折算1日，則被告行
    為時之易科罰金折算標準，應以銀元100元至300元折算1日
    ，經折算為新臺幣後，係以新臺幣300元至900元折算為1日
    ；惟95年7月1日修正條文施行後之刑法第41條第1項前段則
    規定：「犯最重本刑為五年以下有期徒刑以下之刑之罪，而
    受六個月以下有期徒刑或拘役之宣告者，得以新臺幣一千元
    、二千元或三千元折算一日，易科罰金。」，比較修正前後
    之易科罰金折算標準，以95年7月1日修正條文施行前刑法第
    41條第1項前段規定較有利於被告。
四、又查被告乙○○行為後，就業服務法於95年5月30日修正公
    布施行。按行為後法律有變更者，適用行為時之法律，但行
    為後之法律有利於行為人者，適用最有利於行為人之法律，
    現行刑法第2條第1項定有明文。該法第64條之修正僅為使刑
    事法之立法體例一致，配合刑法有關所有常業犯刪除之規定
    ，刪除原條文第三項規定，並配合原條文第三項刪除，修正
    第四項後段之項次，並移列第三項。故關於被告長精公司罰
    則部分並無任何修正，則依刑法第2條第1項規定，適用行為
    時之法律；又被告長精公司雖科處罰金，惟罰金之易科，因
    法人事實上不能易服勞役，故無須就易服勞役部份為新舊法
    之比較，附此敘明。
五、論罪科刑部分：
（一）被告乙○○係長精公司之受僱人，核被告乙○○所為，係
  　　犯刑法第342 條第1 項之背信罪及違反修正前就業服務法
      第45條之媒介外國人非法為他人工作，而犯修正前同法第
      64條第2 項之罪。又被告乙○○一行為，同時觸犯上開背
      信罪及就業服務法第64條第2項罪，屬想像競合犯，從一
      重背信罪處斷。被告乙○○多次背信犯行，時間緊接，所
      犯均屬構成要件相同之罪，顯係基於概括犯意反覆為之，
      應依連續犯之規定論處，並依法加重其刑。爰審酌被告乙
      ○○犯罪動機、目的，其非法媒介外國人對主管機關對於
      外籍勞工之管理，及本國國民就業權益所生危害之程度，
      並兼酌被告乙○○非法媒介外國人工作期間非短及坦承犯
      罪之態度等一切情狀，量處如主文第一項所示之刑，並諭
      知如易科罰金之折算標準，以資懲戒。
（二）被告長精公司因其受僱人乙○○執行業務違反就業服務法
  　　第45條之規定，應依修正前就業服務法第64條第4 項處斷
      。爰審酌被告長精公司非法媒介外國人為他人工作之期間
      間、人數，影響主管機關對於外籍勞工之管理及國人就業
      權益之程度等一切情狀，科以如主文第二項所示之罰金刑
      ，資以懲儆。
據上論斷，應依刑事訴訟法第299條第1項、第273條之1第1項、
第452條，修正前就業服務法第45條、第64條第4項，刑法第2條
第1項前段、第11條前段、第342條，修正前刑法第41條第1項前
段，罰金罰鍰提高標準條例第1條，修正前罰金罰鍰提高標準條
例第2條，判決如主文。
本件經檢察官蔡元仕到庭執行職務。
中　　華　　民　　國　　96　　年　　2 　　月　　12　　日
                  刑事第一庭法　官  陳福來
上列正本證明與原本無異。
如不服本判決，應於送達後十日內敘明上訴理由，向本院提出上
訴狀。
                            書記官 黃淑玲
中　　華　　民　　國　　97　　年　　1 　　月　　31　　日
附錄本案論罪科刑法條全文
刑法第342條
為他人處理事務，意圖為自己或第三人不法之利益，或損害本人
之利益，而為違背其任務之行為，致生損害於本人之財產或其他
利益者，處5 年以下有期徒刑、拘役或科或併科1 千元以下罰金
。
前項之未遂犯罰之。
修正前就業服務法第64條
就業服務法第64條
違反第45條規定者，處新臺幣10萬元以上50萬元以下罰鍰。五年
內再違反者，處1 年以下有期徒刑、拘役或科或併科新臺幣60萬
元以下罰金。
意圖營利而違反第45條規定者，處3 年以下有期徒刑、拘役或科
或併科新臺幣120 萬元以下罰金。
法人之代表人、法人或自然人之代理人、受僱人或其他從業人員
，因執行業務違反第45條規定者，除依前二項規定處罰其行為人
外，對該法人或自然人亦科處各該項之罰鍰或罰金。
